【裁判字號】    98,台上,1833
【裁判日期】    981001
【裁判案由】    侵權行為損害賠償
【裁判全文】
最高法院民事判決            九十八年度台上字第一八三三號
上  訴  人  甲○○
訴訟代理人  蔡文彬律師
            林明賢律師
被 上訴 人  乙  ○
            丙○○
                    號2樓
上列當事人間請求侵權行為損害賠償事件，上訴人對於中華民國
九十八年四月二十一日台灣高等法院第二審判決（九十七年度上
字第七九六號），提起一部上訴，本院判決如下：
    主  文
上訴駁回。
第三審訴訟費用由上訴人負擔。
    理  由
本件上訴人主張：訴外人綽號「黑仔」（廖建登）及另一名不詳
姓名男子，於民國九十五年六月六日晚上十一時五十分許，持槍
衝進伊辦公室內，強行取走裝有現金新台幣（下同）一百二十萬
元之紙袋，且強押伊簽下本票四張（面額分別為一百萬元二張，
八十萬元、五十萬元各一張），並要求伊備款供提兌。嗣除「黑
仔」及訴外人田純國多次電話要求伊交付票款外，被上訴人乙○
（綽號「小四」）於九十六年一月十三日、二月三日至十五日間
，分別以被上訴人丙○○（綽號「大頭」）或其自己之行動電話
致電或傳簡訊予伊，要求交付票款一百八十萬元，更於九十六年
二月十五日下午五時許，與丙○○至伊辦公室欲以二張本票兌領
票款一百八十萬元時，經警查獲。被上訴人等共同以不法之行為
強取伊所有現金一百二十萬元外，並以暴力脅迫伊簽下本票共三
百三十萬元，除已扣案二張本票共一百八十萬元外，尚有一百萬
元、五十萬元本票二張在外流通，且以恐嚇言詞要求伊交付票款
，致伊精神崩潰，倍受痛苦，自得請求被上訴人再連帶賠償非財
產上損害八十萬元（原審已判命被上訴人連帶給付二十萬元，被
上訴人不得上訴）。爰依侵權行為法則，求為命被上訴人再連帶
給付二百萬元並加計自起訴狀繕本送達翌日即九十六年五月二十
六日起算法定遲延利息之判決（上訴人原請求確認其簽發面額一
百萬元、五十萬元之本票債權不存在部分，經原審為其敗訴判決
後，上訴人未聲明不服）。
被上訴人丙○○辯以：伊並未於九十五年六月六日夥同「黑仔」
及另一不詳姓名男子強取上訴人一百二十萬元現金及脅迫上訴人
開立本票，伊事前亦不知情，該次侵權行為與伊無關。因九十五
年八月間上訴人以電話要求伊歸還本票，伊覺得很奇怪，以電話
問乙○，乙○才說出當日是田純國去找上訴人。嗣上訴人電話約
乙○，伊僅陪乙○前往，豈料遭警查獲等語。被上訴人乙○則以
：伊與田純國聊天時提到上訴人欠錢未還之事，田純國說要去處
理，但伊並不知道田純國如何處理，伊並未參與九十五年六月六
日之犯行等語，資為抗辯。
原審斟酌全辯論意旨及調查證據之結果，以：依證人張郡倫（上
訴人之祕書）於刑事案件中之證述，尚不足以證明丙○○曾打電
話向上訴人之秘書打聽得知款項入帳時間。又由上訴人所提之監
視錄影帶翻攝畫面，因影像模糊，臉部五觀不清楚，無從認定即
為丙○○。再者，丙○○僅將其行動電話借予乙○撥打電話予上
訴人，並未與上訴人談及如何處理本票之事。至乙○雖曾以丙○
○及自己持用之行動電話門號與上訴人聯絡，惟查乙○與上訴人
聯絡之內容，均為小邱（乙○所稱事主）要求上訴人兌現其所簽
發本票之事，並未談及被上訴人參與九十五年六月六日發生之事
。是被上訴人辯稱並未參與九十五年六月六日恐嚇取財犯行等語
，尚堪採信。乙○雖自陳九十五年六月間田純國給付伊三十二萬
元云云，然依田純國於另案刑事案件所稱，亦難憑以遽認乙○、
丙○○參與該日之犯行。上訴人依侵權行為法則，請求被上訴人
連帶給付該日被強取之一百二十萬元本息，即屬無據。惟被上訴
人取得面額一百萬元、八十萬元之本票（即刑事扣案之本票）後
，以危害上訴人生命、身體之事通知上訴人，要求上訴人交付票
款一百八十萬元，此部分恐嚇取財未遂犯行，業經刑事法院判決
有罪確定。上訴人自遭到九十五年六月六日之侵權行為後，病情
並未痊癒，其症狀（關係意念，過度警戒、擔心被跟蹤）多與自
身安危有關，精神上受有痛苦，不言可諭。而被上訴人之恐嚇取
財犯行，雖介於上訴人第一次發病出院後與陸續返診追蹤之間，
然被上訴人於電話中之恐嚇言詞，與上訴人所憂慮之自身安危至
屬有關，自難謂上訴人之症狀與恐嚇取財未遂之行為無關。上訴
人請求被上訴人連帶賠償其精神上損害，即非無據。經斟酌雙方
身分資力與加害程度及其他各種情形，認上訴人非財產上損害請
求以二十萬元本息部分為適當，逾此之八十萬元本息請求，不應
准許。並說明上訴人其餘主張與舉證，無一一論述之必要，為原
審心證之所由得，因而維持第一審所為駁回上訴人請求被上訴人
連帶賠償遭強行取走之現金一百二十萬元及非財產上損害八十萬
元等本息部分之判決，駁回其上訴。
按審判長依民事訴訟法第一百九十九條第二項規定，固應向當事
人發問或曉諭，令其為事實上及法律上陳述、聲明證據或為其他
必要之聲明及陳述，然須以該當事人所聲明或陳述有不明瞭或不
完足，而該當事人不知須予以敘明或補充，且該不明瞭或不完足
部分所涉事項將影響裁判結果，而審判長未令其敘明或補充，始
得謂有違闡明義務。本件上訴人於第一審起訴時，即主張被上訴
人丙○○係以電話向其秘書張郡倫打聽而得知其款項入帳時間，
並輔以現場監視錄影帶翻攝畫面及丙○○電話通聯資料，作為其
主張丙○○係九十五年六月六日共同侵權行為人之依據，已見前
後一貫且達具體化之程度，尚無不明瞭或不完足之處。況第一審
已認監視錄影帶翻攝畫面不清，與電話通聯資料均不足以作為丙
○○有參與九十五年六月六日共同侵權行為之證據，且張郡倫於
刑事案件之證言，亦不足以認定丙○○向上訴人秘書打聽得知款
項入帳時間，該證言內容並引用於第一審判決理由中，上訴人應
即知悉張郡倫已證稱：「他（指丙○○）並沒有打電話給我」等
語，核與其主張打電話之事實不符，既非其本身先後陳述不符而
應予釐清之事項，且上訴人如欲引證該證人之證言，自應自行更
正其事實上之陳述。又縱認丙○○曾當面或以電話向張郡倫打聽
一節是實，因依經驗法則尚無從推認丙○○曾共同參與九十五年
六月六日之侵權行為，該事項之真實與否，即與裁判結果不生影
響。是原審未就上訴人所稱與張郡倫所證不符之處予以闡明，並
無違背民事訴訟法第一百九十九條第二項規定之可言。再者，原
法院經參酌刑事案件中之通聯資料及田純國之陳述，認定被上訴
人曾受託討債而以恐嚇言詞不法侵害上訴人之身體及健康，衡情
應連帶賠償上訴人非財產上之損害二十萬元本息，但不能證明被
上訴人參與九十五年六月六日之侵權行為，上訴人不得請求被上
訴人賠償遭取走一百二十萬元本息及另外非財產上損害八十萬元
本息，因而為上訴人此部分敗訴之判決，經核於法並無違誤。上
訴論旨，猶執陳詞，並以原審取捨證據、認定事實及適用法律之
職權行使，暨其他與判決基礎無涉之理由，指摘原判決不當，求
予廢棄，不能認為有理由。
據上論結，本件上訴為無理由。依民事訴訟法第四百八十一條、
第四百四十九條第一項、第七十八條，判決如主文。
中    華    民    國  九十八  年    十    月    一    日
                      最高法院民事第五庭
                          審判長法官  朱  建  男
                                法官  顏  南  全
                                法官  林  大  洋
                                法官  沈  方  維
                                法官  陳  淑  敏
      本件正本證明與原本無異
                                      書  記  官
中    華    民    國  九十八  年    十    月   十四   日
                                                    Ａ


司法院資訊處製作；財團法人民間司法改革基金會備份。
